最高法院民事裁定                              八十八年度台上字第二三七四號
    上  訴  人  甲○○
    被 上訴 人  安泰礦業股份有限公司
    法定代理人  張紅棗
右當事人間請求返還定金事件，上訴人對於中華民國八十七年十一月三十日台灣高等
法院花蓮分院第二審判決（八十七年度上字第七一號），提起上訴，本院裁定如左：
    主  文
上訴駁回。
第三審訴訟費用由上訴人負擔。
    理  由
按對於第二審判決上訴，非以其違背法令為理由，不得為之，民事訴訟法第四百六十
七條定有明文。依同法第四百六十八條規定，判決不適用法規或適用不當者，為違背
法令。而判決有同法第四百六十九條所列各款情形之一者，為當然違背法令。是當事
人提起上訴，如依民事訴訟法第四百六十八條規定，以第二審判決有不適用法規或適
用法規不當為理由時，其上訴狀或理由書應有具體之指摘，並揭示該法規之條項或其
內容。若係成文法以外之法則，應揭示該法則之旨趣。倘為司法院解釋、或本院之判
例，則應揭示該判解之字號或其內容。如以民事訴訟法第四百六十九條所列各款情形
為理由時，其上訴狀或理由書，應揭示合於該條款之事實。上訴狀或理由書如未依此
項方法表明，或其所表明者，顯與上開法條規定之情形不相合時，即難認為已對第二
審判決之違背法令有具體之指摘，其上訴自難認為合法。本件上訴人對第二審判決提
起上訴，雖以該判決違背法令為由，惟核其上訴理由狀所載內容，係就原審取捨證據
、認定事實之職權行使，指摘其為不當，並就原審已論斷：本件被上訴人既無不履行
兩造所簽訂讓渡合約之情事，且上訴人未依民法第二百五十四條規定經定期催告即逕
於民國八十七年三月二十三日函告被上訴人解除契約，於法尚有未合。從而，上訴人
本於被上訴人不履行契約而解除契約應回復原狀之法律關係，訴請被上訴人返還新台
幣一百二十萬元本息，洵非正當，不應准許等情，泛言謂為違法，而非具體表明該論
斷合於不適用法規、適用法規不當、或民事訴訟法第四百六十九條所列各款之情形，
難認對該判決之如何違背法令已有具體之指摘。依首揭說明，應認其上訴為不合法。
又第三審應以第二審判決確定之事實為判決基礎，故在第三審不得提出新攻擊方法。
本件上訴人於本院始主張稱：兩造所簽訂讓渡合約已由被上訴人於八十五年一月二十
日以郵局存證信函通知伊解除契約，而生解約之效力，被上訴人應回復原狀返還定金
云云，核屬新攻擊方法，本院依法自不得併予斟酌，附此明。
據上論結，本件上訴為不合法。依民事訴訟法第四百八十一條、第四百四十四條第一
項、第九十五條、第七十八條，裁定如主文。
中      華      民      國    八十八    年      十      月     十四     日
                              最高法院民事第六庭
                                  審判長法官  朱  錦  娟
                                        法官  蘇  茂  秋
                                        法官  蘇  達  志
                                        法官  顏  南  全
                                        法官  陳  碧  玉
      右正本證明與原本無異
                                              書  記  官
中      華      民      國    八十八    年      十      月    二十五    日
